臺灣屏東地方法院行政訴訟判決　　　　　 110年度交字第59號
　　　　　　　　　　　　　　　　　　111年1月10日辯論終結
原　　　告　羅秀慧　
被　　　告　交通部公路總局高雄區監理所

代　表　人　李瑞銘　
訴訟代理人　曾秀招　
上列當事人間交通裁決事件，原告不服被告於民國110 年5 月11
日所為裁字第82-VP0000000號裁決，提起行政訴訟，本院判決如
下：
    主  文
原告之訴駁回。
訴訟費用新臺幣參佰元由原告負擔。
    事實及理由
一、事實概要：原告騎乘所有278-LYT 號普通重型機車（下稱系
    爭車輛）於民國110 年3 月20日18時45分許，於屏東縣潮州
    鎮189 線22.68K處（下稱系爭路段），因有「駕車行經有燈
    光號誌管制之交岔路口闖紅燈」之違規事實，為警製單舉發
    屏警交字第VP0000000 號違規單（下稱系爭舉發通知單），
    被告認原告違反道路交通管理處罰條例（下稱處罰條例）第
    53條第1 項之規定屬實，於110 年5 月11日製開裁字第82-V
    P0000000號（下稱原處分）違反道路交通管理事件裁決書，
    原告不服處罰，遂提起本件行政訴訟。
二、本件原告主張：原告當時行駛至系爭路段於紅燈時不小心越
    過停止線，故滑行至車輛待轉區等待右轉，並未有繼續向前
    行駛或直接右轉的意圖，且該路段地處偏避，並未阻擋行人
    或車輛等語。並聲明：原處分撤銷。
三、被告則答辯以：
  ㈠、查原告於110 年4 月21日提出陳述單，經舉發單位查覆，
      檢視採證照片，違規車輛於紅燈開亮40.8秒後通過第1 道
      埋設感應圈，照相系統即啟動拍攝第1 張照片，並於41.8
      秒拍攝第2 張照片，測得該車行經違規路口時違反號誌燈
      光管制之規定。查交通部82年4 月22日交路（82）字第00
      9811號函釋：㈢以車輛無視於紅燈號誌，而有穿越路口之
      企圖，其車身並已伸越停止線並足以妨害其他方向人（若
      有行人穿越道）、車通行者亦以闖紅燈論處。綜上違規車
      輛以進入路口範圍超越行人穿越道，足以妨害行人通行，
      被告依據採證照片依法舉發並無違誤。
  ㈡、次查，原告就起訴狀所提事項，依交通部82年4 月22日交
      １路（82）字第009811號函釋：㈡有繪設路口範圍者：車
      輛無視於紅燈警示，有穿越路口之意圖，而車身已伸入路
      口範圍亦視同闖紅燈，經檢視採證照片發現原告駕駛系爭
      車輛於紅燈亮起時仍通過停止線而觸動拍照感應線圈，惟
      原告車輛業已穿越行人穿越道並行駛至待轉區之路口範圍
      ，故原告確實有闖紅燈之違規事實。故本件有採證照片可
      稽，員警依法填單舉發，於法洵無違誤。
  ㈢、綜上理由原告駕駛系爭車輛被警舉發「駕車行經有燈光號
      誌管制之交岔路口闖紅燈」之違規事實，有系爭舉發通知
      單可稽，並經舉發單位查復確認依法舉發無誤，爰依處罰
      條例第53條第1 項、第63條第1 項（機車違規，期限內繳
      納或到案聽候裁決者）裁處繳納罰鍰1,800 元，並記違規
      點數3 點，核無違誤。並聲明：原告之訴駁回。
四、本件如事實概要欄所述之事實，除依原告起訴狀及被告答辯
    狀可認兩造均不爭執外，復有原處分書暨送達證書、系爭舉
    發通知單、機車車籍資料查詢表、駕駛人基本資料表、原告
    陳述單、採證照片3 幀、屏東縣政府警察局屏警交字第1103
    3106800 號函在卷可稽（見本院卷第15至25頁），應認屬實
    。原告不服原處分，提起行政訴訟，並以上述事項據為主張
    ，故本件兩造之爭點應為：原處分是否適法？
五、本院之判斷：
  ㈠、應適用之法令及法理見解如下：
    ⒈裁罰的法律依據：
      ⑴、處罰條例第53條第1 項：
          汽車駕駛人，行經有燈光號誌管制之交岔路口闖紅燈
          者，處1,800 元以上5,400 元以下罰鍰。
      ⑵、處罰條例第63條第1 項第3 款：
          汽車駕駛人有下列各款所列條款之一者，除依原條款
          處罰鍰外，並予記點：……
          三、有第43條、第53條、第53條之1 或第54條情形之
              一者，各記違規點數3 點。
    ⒉授權規定：
      ⑴、處罰條例第92條第1 項授權交通部會同內政部訂定之
          「道路交通安全規則」，將「汽車行駛至交岔路口，
          其行進、轉彎，應遵守燈光號誌或交通指揮人員之指
          揮，遇有交通指揮人員指揮與燈光號誌並用時，以交
          通指揮人員之指揮為準」的規定，明確載明於道路交
          通安全規則第102 條第1 項第1 款。
      ⑵、依處罰條例第4 條第3 項規定授權訂定之「道路交通
          標誌標線號誌設置規則」，也在第170 條第1 項規定
          ：「停止線係用以指示行駛車輛停止之界線，車輛停
          止時，其前懸部分不得伸越該線。」，及在第206 條
          第5 款第1 目規定：「車輛面對圓形紅燈表示禁止通
          行，不得超越停止線或進入路口。」
      ⑶、上開這些法規命令之規定，均係在母法之授權範圍內
          ，且未牴觸母法，被告可以依規定適用。
    ⒊裁罰標準：
      ⑴、依照處罰條例第92條第4 項規定授權訂定之「違反道
          路交通管理事件統一裁罰基準及處理細則」第2 條第
          2 項所定之「違反道路交通管理事件統一裁罰基準表
          」，在訂定時參考「車輛大小」、「違規次數」、「
          違規程度」、「違規地點」、「所生影響」、「違反
          情節」等要素擇一或兼採而為分級處罰，其中對於機
          車之駕駛人行經有燈光號誌管制之交岔路口闖紅燈已
          經明確規定：
        ①、於期限內繳納罰鍰或到案聽候裁決者，裁罰1,800
            元，並記違規點數3 點；
        ②、逾越應到案期限30日內，繳納罰鍰或到案聽候裁決
            者，裁罰1,900 元，並記違規點數3 點；
        ③、逾越應到案期限30日以上60日以內，繳納罰鍰或到
            案聽候裁決者，及裁罰2,300 元，並記違規點數3
            點；
        ④、逾越應到案期限60日以上，繳納罰鍰或逕行裁決處
            罰者，及裁罰2,700 元，並記違規點數3 點。
      ⑵、而違反道路交通管理事件統一裁罰基準表有防止處罰
          機關枉縱或偏頗的功能，可以使裁罰有統一性，讓全
          國因違反道路交通管理事件受處罰民眾間具有公平性
          ，不因裁決人員不同，而生偏頗，寓有避免各監理機
          關於相同事件恣意為不同裁罰之功能，且經司法院大
          法官釋字第511 號解釋認無違背法律保留原則，因此
          可以作為法院裁判時所適用。
    ⒋行政函釋：
      另「闖紅燈」認定標準，為恐凡超越停止線即遽論處「闖
      紅燈」，難為一般大眾所接受，亦非「道路交通管理處罰
      條例」當初立法精神。為促使駕駛人回歸於對標線之認知
      ，同時兼顧執法技術層面與大眾接受程度，茲就面對圓形
      紅燈時超越停止線或闖紅燈行為之認定設定標準，以為執
      法單位參考，其重要內容如下：
      ⑴、車輛面對紅燈時仍逕予穿越路口至銜接路段，含左轉
          、直行、迴轉及右轉（依箭頭綠燈允許行駛者除外）
          即視為闖紅燈之行為。
      ⑵、有繪設路口範圍者：車輛無視於紅燈警示，有穿越路
          口之意圖，而車身已伸入路口範圍亦視同闖紅燈；若
          僅伸越停止線而未達路口範圍者，則視為不遵守標線
          指示。（可以處罰條例第60條第3 項〈現已修正為第
          60條第2 項第3 款〉之規定處分之）。
      ⑶、無繪設路口範圍者：以車輛無視於紅燈號誌，而有穿
          越路口之企圖，其車身並已伸越停止線並足以妨害其
          他方向人（若有行人穿越道）、車通行者亦以闖紅燈
          論處；若僅車身伸越停止線則以不遵守標線指示視之
          。
      ⑷、目前交岔路口已繪設網狀黃線區者暫以該範圍視作路
          口，未繪設者請公路主管機關依內政部警政署65年2
          月16日（65）警署交字第00249 號函之規定，視路況
          車況繪設路口範圍。
      ⑸、另路口設有照相設施者並請有關單位依會議結論之認
          定標準配合調整以更能明確認定，此有交通部82年4
          月22日交路（82）字第009811號函可參（此為本院職
          務上所知之事）。
      上開函釋，係交通部基於權責所為釋示，未逾越法律規定
      ，本院自亦可適用。
  ㈡、經查：
    ⒈原告否認有闖紅燈的行為，然經本院檢視採證照片結果如
      下（見本院卷第25頁）：
      ⑴、照片時間18：45：57（紅燈40.8秒）
          原告騎乘系爭車輛甫超過停止線並壓到斑馬線
      ⑵、照片時間18：45：58（紅燈41.8秒）
          原告騎乘系爭車輛稍微往前壓到斑馬線及斑馬線前方
          之機車待轉格。
      ⑶、照片時間18：46：00
          原告系爭車輛停在機車待轉格中。
    ⒉從採證照片可知，原告確實係自正處於紅燈狀態之路段（
      且紅燈已維持40秒，並非黃燈剛剛轉為紅燈），越過停止
      線，並壓在斑馬線上，又往前進入機車待轉格內，是原告
      有闖紅燈之違規行為應堪認定。原告雖稱：僅是一時恍神
      往前滑一些而已。但原告既然有「紅燈之後仍超過停止線
      」以及「超過停止線後壓在斑馬線上影響行人通行」，因
      而有符合上開交通函示第⑶點之情形，故被認定為闖紅燈
      。
    ⒊原告認為己身並無故意，且當時並無行人，因此並未影響
      交通。然查：按違反行政法上義務之行為非出於故意或過
      失者，不予處罰，行政罰法第7 條第1 項並有明文。因此
      ，行政裁罰本就是故意與過失行為均處罰，本件原告雖稱
      本件並非故意，但原告未舉證其行為可歸責，故原告至少
      就此部分有過失，而過失本就是行政罰上可受處罰之行為
      ，故本件處罰原告之過失行為，並無錯誤。原告雖稱無行
      人受到影響，然倘若依照原告這個邏輯，等於是所有沒發
      生車禍的違規都無從處罰；倘無特別規定，交通規則本就
      是一經違反，就有可罰性，畢竟違反規定之行為已經為交
      通安全帶來潛在危險，沒有發生車禍僅是僥倖之幸運結果
      ，並不能因此反推而認未對交通造成影響。
    ⒋從而，本件員警對原告逕行舉發，而被告對原告予以裁決
      ，依法洵屬有據。
六、綜上所述，原告於前揭時、地，確有「駕車行經有燈光號誌
    管制之交岔路口闖紅燈」之違規行為，被告依處罰條例第53
    條第1 項、第63條第1 項第3 款暨違反道路交通管理事件統
    一裁罰基準表第53條第1 項（機車違規，期限內繳納或到案
    聽候裁決者）裁處繳納罰鍰新臺幣（下同）1,800 元，並記
    違規點數3 點，核無違誤。原告猶執前詞請求撤銷原處分，
    為無理由，應予駁回。
七、本件判決基礎已臻明確，兩造其餘之攻擊防禦方法及訴訟資
    料經本院斟酌後，核與判決不生影響，無一一論述之必要，
    併予敘明。
捌、本件第一審裁判費為300 元，應由原告負擔，爰確定第一審
    訴訟費用額如主文第2 項所示。
據上論結，本件原告之訴為無理由，依行政訴訟法第237 條之7
、第237 條之8 第1 項、第98條第1 項前段，判決如主文。
中    華    民    國   111    年    1     月    24    日
                  行政訴訟庭  法  官  薛侑倫
以上為正本，係照原本作成。
如不服本判決，應於判決送達後20日內，向本院提出上訴狀並表
明上訴理由（原判決所違背之法令及其具體內容或依訴訟資料可
認為原判決有違背法令之具體事實），其未載明上訴理由者，應
於提出上訴後20日內向本院補提理由書（上訴狀及上訴理由書均
須按他造人數附繕本，如未按期補提上訴理由書，則逕予駁回上
訴），並應繳納上訴裁判費新臺幣750元。
中    華    民    國   111    年    1     月    24    日
                              書記官  沈詩雅